【裁判字號】    98,家抗,32
【裁判日期】    981123
【裁判案由】    聲明異議
【裁判全文】
臺灣高等法院高雄分院民事裁定          98年度家抗字第32號
抗  告  人  庚○○
相  對  人  戊○○
相  對  人  甲○○
相  對  人  乙○○
相  對  人  丁○○
相  對  人  己  ○
相  對  人  丙○○
上列當事人間分割遺產聲請調解事件，就法院書記官更正調解筆
錄之處分聲明異議，抗告人對於民國98年9 月28日臺灣屏東地方
法院98年度家聲字第93號所為裁定提起抗告，本院裁定如下：
    主  文
抗告駁回。
抗告訴訟費用由抗告人負擔。
    理  由
一、 本件聲明及抗告意旨略以：本件分割遺產事件，分割方法
     至為重要，原調解筆錄之調解成立內容，僅引用該附表中
     財產所在、數量、持份之標示，並未引用其分割方法，顯
     然不當。又民法第1144條第1 項第2 款規定，配偶與第三
     順位之兄弟姊妹同為繼承，配偶為遺產二分之一。再調解
     委員應酌擬平允方案，民事訴訟法第414 條定有明文，然
     調解時，相對人等與調解委員似有交談，又未提出平允方
     案、告知權利、也未說明有何法律效力，抗告人已無訴訟
     程序防禦能力。相對人甲○○之妻取得遺產即賓士轎車乙
     輛，相對人丁○○隱藏遺產即黃文94年年終工作獎金稅扣
     後及超假薪與監考費91,348元，依法為配偶獨得，未在調
     解筆錄記明，致抗告人迷糊簽字，且未通知抗告人之訴代
     秦德進律師到庭，顯不合訴訟程序。依民法第1144條第1
     項第2 款規定，配偶為遺產二分一，故書記官處分書更正
     事項，即調解筆錄附表一編號1-7 不可更為聲請人為1/4
     ，原裁定難令人甘服等語，依法提出抗告。
二、按法院書記官所為之處分，應依送達或其他方法通知關係人
    。對於法院書記官之處分，得於送達後或受通知後十日內提
    出異議，由其所屬法院裁定，民事訴訟法第240 條定有明文
    。又法院書記官就本法第216 條第2 項所定筆錄之更正或補
    充、第242 條第1 項所定卷內文書之閱覽、抄錄、攝影或付
    予繕本、影本或節本及和解筆錄或調解筆錄錯誤之更正，本
    於其職權所為之意思表示，均屬法院書記官之處分。準此，
    調解筆錄為法院書記官所作，其錯誤之更正，自應以法院書
    記官之處分為之，對於此項處分提出異議時，依上開條文之
    規定，始由其所屬法院裁定（32年院字第2515號解釋參照）
    。
三、經查，原審依職權調取原審96年度家調字第1044號民事卷宗
    核閱，該調解筆錄之調解成立內容係載「一、（一）附表一
    所示編號1 至6 之土地及（二）附表一所示編號7 之未保存
    登記平房，由聲請人庚○○取得應有部分四分之一」，惟該
    筆錄附件之附表一其中「編號1 至7 」之「分割方法」記卻
    載為「原告取得應有部分1/2 」，依該筆錄所載意旨應僅係
    引用該附表中財產所在、數量、持份之標示，並未引用其「
    分割方法」，此觀筆錄中另載明兩造分割後取得之應有部分
    自明，上開調解筆錄之附件即附表一之記載顯然錯誤應予更
    正，且相對人亦認筆錄與附表所載分割應有部分不符，乃於
    98 年4月29日具狀聲請更正，原審書記官准予將該附表一之
    「編號1 至7 」之「分割方法」更正為與調解筆錄相符，於
    法並無違誤，抗告人對此聲明異議，自非可採。
四、又上開調解當時業經其確認無誤後簽名，有調解筆錄可稽，
    自難謂抗告人不知調解之情事及內容，其主張調解時人未提
    出平允方案、告知權利云云，亦非可取。至其另主張相對人
    甲○○之妻取得遺產即賓士轎車乙輛，相對人丁○○隱藏遺
    產即黃文94年年終工作獎金稅扣後及超假薪與監考費新台幣
    91.348元，依法為配偶獨得，未在調解筆錄記明等情，經核
    上開各節與原審法院書記官所為之調解筆錄更正處分無關。
    抗告意旨指摘原裁定不當，求予廢棄，為無理由，應予駁回
    。
五、據上論結，本件抗告無理由，依民事訴訟法第495 條之1 第
    1 項、第449 條第1 項、第95條、第78條，裁定如主文。
中    華    民    國    98    年    11    月    23    日
                            民事第五庭
                                審判長法官  蔡明宛
                                法      官  魏式璧
                                法      官  田平安
以上正本證明與原本無異。
如不服本裁定應於送達後10日內向本院提出再抗告狀（並按他造
當事人之人數附繕本），並繳納再抗告費新臺幣1,000 元。
再為抗告僅得以適用法規顯有錯誤為理由，並應委任律師為代理
人。
中    華    民    國    98    年    11    月    23    日
                                書  記  官  吳華榮
附註：
抗告人之配偶、三親等內之血親、二親等內之姻親，或抗告人為
法人、中央或地方機關時，其所屬專任人員具有律師資格並經法
院認適當者，亦得為第三審代理人。
抗告人或其法定代理人具有律師資格者及前項情形，應於提起抗
告或委任時釋明之。


司法院資訊處製作；財團法人民間司法改革基金會備份。
